臺灣新北地方法院行政訴訟判決
                            　　　　  110年度交字第702號

原      告  張彥旻
被      告  新北市政府交通事件裁決處0
                    設新北市○○區○○路0段000號2樓
代  表  人  李忠台（處長）  住同上
訴訟代理人  黃慧婷律師
上列當事人間因交通裁決事件，原告不服被告中華民國110年10
月27日新北裁催字第48-C39A40195號裁決，提起行政訴訟，本院
判決如下：
    主  文
一、原告之訴駁回。
二、訴訟費用合計新臺幣830元；其中關於第一審起訴裁判費新
    臺幣300元由原告負擔；另訴訟費用即證人日旅費新臺幣530
    元則由被告負擔。
    事實及理由
壹、程序方面：
一、本件原告不服被告所為道路交通管理處罰條例第8條的裁決
    而提起撤銷訴訟，依行政訴訟法第237條之1，應適用交通裁
    決事件訴訟程序。
二、另被告經合法通知，無正當理由，未於言詞辯論期日到場，
    經核亦無行政訴訟法第237條之9、第236條、第218條準用民
    事訴訟法第386條所列各款之情形，爰准依原告聲請，為本
    件一造辯論判決。　　
三、至於本件被告機關就本案違規事實（如下爭訟概要欄所示）
    ，前以民國（下同）110年9月16日新北裁催字第48-C39A401
    95號違反道路交通管理事件裁決書為裁決，經本院函請被告
    重新審查後，發現舉發違規事實有誤，應更正為「汽車駕駛
    人行駛道路以手持方式使用行動電話進行有礙駕駛安全之行
    為」，乃於110年10月27日依相同之舉發違反法條重新製開1
    10年10月27日新北裁催字第48-C39A40195號違反道路交通管
    理事件裁決書予以更正，此有本院110年10月7日新北院賢行
    審二110年度交字第702號函(稿)、被告答辯狀、變更前及變
    更正後之裁決書在卷足憑（分見本院卷第17頁至第18頁、第
    37頁至第42頁、第51頁及第69頁）。從而，本件原告就同一
    違規事實之原裁決既已依法提起訴訟請求撤銷，而被告機關
    經重新審查結果，雖撤銷原裁決而重行製開新裁決並為答辯
    ，則被告重新所為之變更後裁決，並非完全依原告之請求處
    置，而原告亦到庭表明不服變更後之處分，則參酌行政訴訟
    法第237條之4第 3項規定反面解釋之旨，依法本件自不得視
    為原告撤回起訴，是本院自仍應就被告變更後即110年10月2
    7日新北裁催字第48-C39A40195號違反道路交通管理事件裁
    決書為審理之標的，核先敘明。
貳、實體方面：
一、爭訟概要：緣原告張彥旻駕駛車牌號碼000-0000號自用小客
    貨（下稱系爭汽車），於110年5月25日14時12分，行經新北
    市三峽區民生街104巷口時，因有「汽車駕駛人以手持方式
    使用行動電話有礙駕駛安全之行為」之違規行為，經新北市
    政府警察局三峽分局(下稱舉發機關)執勤員警目睹攔停稽查
    後，遂當場填製掌電字第C39A40195號舉發違反道路交通管
    理事件通知單(下稱舉發通知單)予以舉發，記載應到案日期
    為110年6月24日前，並移送被告處理。原告嗣於110年5月25
    日以線上方式向被告提出申訴不服舉發，經被告函請舉發機
    關查明原告申訴情節及違規情形後，仍認違規事實明確，乃
    依道路交通管理處罰條例第31條之1第1項規定，以110年10
    月27日新北裁催字第48-C39A40195號違反道路交通管理事件
    裁決書（下稱原處分）裁處原告罰鍰新臺幣（下同）3,000
    元。原告不服原處分，於是提起本件行政撤銷交通裁決訴訟
    。
二、原告起訴主張及聲明：
(一)原告主張要旨：
  1.原告於110年5月25日14時由文化路左轉民生街，並停等紅綠
    燈，有員警宣稱原告開車使用手機並要求原告出示證件，當
    場有跟員警表明原告沒有使用手機，手機在文化路時己經是
    在手機架上，當場有說原告只是拿起充電（拿手機充電時是
    在文化路），原告以為員警是跟在車後許久，事後觀看影片
    時才知道員警位置，並確認民生街無碰觸手機，文化路左轉
    民生街路口車多，所以原告雙手緊握方向盤。
  2.原告之所以在通知單簽名，係因員警執意原告有使用且在不
    服其所告知違規事實及經過下，仍執意強行開單，然因法律
    已有提供另外申訴之管道，原告不願與員警再爭執才簽收，
    再循申訴之管道。
  3.影片中員警於民生街104巷看原告的車經過並無任何的手機
    亮點，車子停駛的速度也無異樣，沒有人可以邊看紅綠燈邊
    拿手機，邊用手機邊停等紅綠燈。原告為保權益，謹具狀准
    撤銷不當裁罰之處分。　
(二)聲明：撤銷原處分。
三、被告答辯及聲明：
(一)答辯要旨：
  1.查警員提供之密錄器內容，可見原告於駕駛中使用手機而為
    警員所當場目睹，雖礙於隔熱紙之特性而無法以秘錄器清楚
    攝得違規事實，然參原告與警員間之對話如下：(採證光碟
    之「手機申訴案.mov」00:02:45-00:03:07)
　　警員：先生，麻煩簽名。(指違規通知單之簽收)
　　原告：可是我剛剛就沒有用，我剛在看這個。
　　警員：不好意思你只要手持…(旋即遭原告打斷)
　　原告：拿起來充電就算了？
　　警員：沒有，你只要手持我們看到你有在看那個螢幕，比如
    說你在滑，你在看臉書看LINE…。
　　原告：我沒有滑啊。
　　由上開對話可知，原告確實有於影片中承認其有將手機拿起
    並進行充電之行為，堪認原告已經承認自己有手持使用手機
    之違規行為；另舉發警員亦已於職務報告中清楚載明其目睹
    原告開車使用手機之事實，以當時原告與警員間之距離，應
    無誤判之可能，警員亦已確認當時車內根本無裝設原告自稱
    之手機支架；按臺北高等行政法院108年度交上字第338號判
    決意旨，上述職務報告以及原告於採證影片中之自述，應已
    足資證明違規行為確實存在，應無疑義。
　2.再者，原告既為合法考領汽車駕駛執照之人，有汽車車籍查
    詢資料及駕駛人基本資料為憑，且原告為具有正常智識程度
    之成年人，其對上述規定應知之甚詳，並應確實遵守。是原
    告前揭所述，無非單方所執之詞，委無足取。綜上所述，被
    告依法裁處，應無違誤，原告之訴為無理由。　　
(二)聲明：原告之訴駁回。
四、爭點：被告認原告駕駛系爭汽車，於110年5月25日14時12分
    ，行經新北市三峽區民生街104巷口時，有「汽車駕駛人以
    手持方式使用行動電話有礙駕駛安全之行為」之違規行為，
    以原處分裁罰原告，是否合法有據？原告主張：因文化路左
    轉民生街路口車多，所以雙手緊握方向燈，而手機放在車內
    手機架上，其確認在民生街並無碰觸手機等情，否認有本案
    違規行為，是否可採？
五、本院之判斷：
(一)前提事實：原告駕駛系爭汽車，於110年5月25日14時12分，
    行經新北市三峽區民生街104巷口時，因有「汽車駕駛人以
    手持方式使用行動電話有礙駕駛安全之行為」之違規行為，
    經舉發機關執勤員警目睹攔停稽查後而當場製單舉發，並記
    載應到案日期為110年6月24日前，而原告嗣於110年5月25日
    以線上方式向被告提出申訴不服舉發，惟經被告函請舉發機
    關查明原告申訴情節及違規情形後，仍認違規事實明確，乃
    依道路交通管理處罰條例第31條之1第1項規定，以原處分裁
    處原告罰鍰3,000元等情，此有本案舉發通知單、原告之申
    訴資料、新北市政府警察局三峽分局110年8月2日新北警峽
    交字第1103626875號函、新北市政府警察局三峽分局110年1
    0月20日新北警峽交字第1103637139號函、採證照片暨現場
    照片、三峽分局110年6月15日及同年8月19日受理舉發違反
    道路交通管理事件答辯報告表、原處分書、駕駛人基本資料
    、系爭汽車車籍查詢及採證光碟等附卷可稽（分見本院卷第
    45頁、第47頁、第49頁至第50頁、第55頁至第56頁、第57頁
    下方至第62頁、第63頁及第67頁、第69頁、第71頁、第73頁
    及第75頁），核可採認為真實。
(二)被告認原告駕駛系爭汽車，於110年5月25日14時12分，行經
    新北市三峽區民生街104巷口時，有「汽車駕駛人以手持方
    式使用行動電話有礙駕駛安全之行為」之違規行為，以原處
    分裁罰原告，核屬合法有據。原告主張其因文化路左轉民生
    街路口車多，所以雙手緊握方向燈，手機放在車內手機架上
    ，確認在民生街並無碰觸手機等情，否認有本案違規行為，
    乃不可採。
  1.應適用之法令：按駕駛人駕駛汽車，除應遵守道路交通標誌
    、標線、號誌之指示，並服從交通指揮人員之指揮外，並應
    遵守下列規定：三、禁止以手持方式使用行動電話、電腦或
    其他相類功能裝置進行撥接、通話、數據通訊或其他有礙駕
    駛安全之行為，道路交通安全規則第90條第1項第3款定有明
    文。又汽車駕駛人於行駛道路時，以手持方式使用行動電話
    、電腦或其他相類功能裝置進行撥接、通話、數據通訊或其
    他有礙駕駛安全之行為者，處新臺幣三千元罰鍰，道路交通
    管理處罰條例第31條之1第1項亦有明文。
  2.經查，本案係舉發員警在新北市三峽區民生街104巷口定點
    守望查看，全程目睹本件系爭汽車行經時，車內駕駛當下以
    手持方式查看手機螢幕，舉發員警遂攔查取締等情，業據新
    北市政府警察局三峽分局110年8月2日新北警峽交字第11036
    26875號函述在案（見本院卷第49頁），核與本院卷第67頁
    所附之三峽分局110年8月19日受理舉發違反道路交通管理事
    件答辯報告表所載：「職於110年05月25日執行13-15取締交
    通違規勤務，職於民生街104巷口處停車並專司查看文化、
    民生街口至復興、民生街口之汽車(只專心看汽車，我不開
    機車)有無使用手機，於14時許適逢該車（000-0000）行經
    文化、民生街口往復興、民生方向行駛，該車行經民生街10
    4巷口時與職距離僅約5公尺，職面對目標車輛之駕駛座車窗
    ，肉眼可清晰看見駕駛人手持手機使用中，唯當時日照強烈
    目標車輛車窗關閉且於行駛中，故密錄器無法拍攝到駕駛艙
    內之情形」等語大致相符，而觀諸本院卷第60頁所附之員警
    密錄器採證照片所示，原告駕駛之系爭汽車在駕駛座車窗緊
    閉因車窗隔熱紙之關係，而無法看見車內駕駛座內駕駛人是
    否有手持行動電話乙節。
　3.承上，本院於110年12月9日進行言辯論期日時，通知原告駕
    駛系爭汽車到院，以模擬當時系爭汽車由右往左行駛時，舉
    發員警站立在距離車輛5公尺處，得否清楚看到系爭汽車內
    之駕駛人有無手拿行動電話之情形，經勘驗結果為：「一、
    第一次在車輛駕駛人沒有拿起手機，系爭車輛通過時，法官
    與證人所在位置，可以看到車內的駕駛人及裡面的情形，但
    手機架置放的位置，則看不到。二、第二次請原告為車輛駕
    駛人駕駛系爭車輛，並於通過時拿起手機，則法官與證人在
    系爭車輛通過時，可以明確看到系爭車輛駕駛人有拿起手機
    。三、第三次請錄事為車輛駕駛人駕駛系爭車輛，並於通過
    時拿起手機，則法官與證人及原告在系爭車輛通過時，可以
    明確看到系爭車輛駕駛人有拿起手機。原告就此表示無意見
    。」（見本院卷第105頁）。由此可見，縱使本件員警目睹
    當時系爭汽車之駕駛座車窗緊閉，但是以舉發員警所站立之
    位置而論，仍可清楚看見車內駕駛人有無手持行動電話使用
    之事實，如此，即可印證前揭新北市政府警察局三峽分局11
    0年8月2日新北警峽交字第1103626875號函及三峽分局110年
    8月19日受理舉發違反道路交通管理事件答辯報告表所述之
    舉發員警當時目睹系爭汽車內之駕駛人即原告有手持行動電
    話使用乙節，應屬不假，自可採信。則衡酌當時該系爭汽車
    係在行進當中，然原告仍手持行動電話使用，核此舉止行為
    顯已有礙駕駛安全及道路交通安全之維護，據此，被告以原
    處分裁罰原告，即核屬合法有據。
　4.至於原告雖執其因文化路左轉民生街路口車多，所以雙手緊
    握方向燈，手機放在車內手機架上，確認在民生街並無碰觸
    手機等情，否認有本案違規行為置辯。然本院參以舉發員警
    目睹當時系爭汽車之駕駛座雖車窗緊閉，但是以舉發員警所
    站立之位置而論，已經本院以原告駕駛系爭汽車到院，模擬
    當時系爭汽車由右往左行駛時，舉發員警站立在距離車輛5
    公尺處，由錄事為車輛駕駛人駕駛系爭車輛，並於通過時拿
    起手機，由法官與證人及原告在系爭車輛通過時，確實可以
    明確看到系爭車輛駕駛人有拿起手機，而原告就此亦表示無
    意見等情，此已詳如前所述。復衡以當場舉發交通違規並不
    以攝影或照相存證為其要件，亦不以舉發錄影或照片為唯一
    之證明方法，若舉發員警係親眼見聞違規經過，並經以證人
    之身分具結後為證述，此員警證詞仍不失為證明方法，事實
    上殆不可行，蓋諸多違規行為之發生係難以預期，違規狀態
    稍縱即逝，無法期待舉發警員就一瞬間突發之交通違規行為
    ，於發現後能即時攝影取證，事實上僅能仰賴舉發員警親身
    目視所見為之，別無其他舉證之可能，倘查無其他證據顯示
    本件舉發員警有誤認或故意構陷之情事，自難以舉發員警無
    法提出其他證據佐證，即認其所述不可採信，本案員警係執
    法人員，與原告素無怨懟，當無需取締其未目睹之違規案件
    徒增糾紛之必要，且以一般執勤員警之專業訓練而言，於該
    等職務上事項之觀察程度自遠較一般人更為專注，警員執行
    公務時，本身亦受有行政懲處責任之監督，故所述內容應無
    不可採之理。從而，本院綜上事證所論，乃認原告所執其因
    文化路左轉民生街路口車多，所以雙手緊握方向燈，手機放
    在車內手機架上，確認在民生街並無碰觸手機等情，否認有
    本案違規行為置辯，乃不可採。　　　　
(三)本件判決基礎已臻明確，於兩造其餘攻擊防禦方法及訴訟資
    料，經本院審核後，或與本案爭點無涉，或對於本件判決結
    果不生影響，爰無庸一一再加論述，爰併敘明。
(四)本件訴訟費用除第1審起訴裁判費300元外，另有證人顏銘誼
    之日旅費530元，合計為830元。而本院審認就本案裁罰違規
    事實，依法本應由被告負舉證之責，但因被告所提出之科學
    儀器採證資料，未能確切證明本件違規事實，故本院認應由
    被告舉證而依職權通知舉發員警即證人顏銘誼到庭作證，以
    為原告伸張或防衛權利所必要，為此本院審酌由此所生之證
    人顏銘誼之日旅費530元部分，依行政訴訟法第104條準用民
    事訴訟法第81條第1項第2款之規定，乃命勝訴之被告負擔；
    至於起訴之第1審裁判費300元部分，則依法應由敗訴之原告
    負擔，此部分並於原告起訴時由原告已預為繳納在案。為此
    ，爰確定第一審訴訟費用額如主文第2項所示。
六、結論：原處分並無違誤，原告訴請撤銷為無理由，應予駁回
    。
中　　華　　民　　國　　110 　年　　12　　月　　30　　日
                  行政訴訟庭  法  官  楊志勇
上為正本係照原本作成。
如不服本判決，應於判決送達後20日內，向本院提出上訴狀，上
訴狀並應記載上訴理由，表明關於原判決所違背之法令及其具體
內容或依訴訟資料可認為原判決有違背法令之具體事實，並繳納
上訴費新臺幣750元。 其未表明上訴理由者，應於提出上訴後20
日內向本院補提理由書（上訴狀及上訴理由書均須按他造人數附
繕本），如逾期未提出上訴理由書者，本院毋庸再命補正，由本
院逕以裁定駁回上訴。
                              書記官  林楷勳
中　　華　　民　　國　　110 　年　　12　　月　　30　　日